【裁判字號】    92,交聲,326
【裁判日期】    920612
【裁判案由】    交管條例聲異
【裁判全文】
臺灣板橋地方法院交通事件裁定                  九十二年度交聲字第三二六號
    原處分機關  交通部公路總局臺北區監理所
    異  議  人  乙○○
    即受處分人
右列異議人因違反道路交通管理處罰條例案件，對於原處分機關於九十一年十一月二
十二日所為之處分（原處分案號：北監五字第裁四－Ｃ三五九三九號），聲
明異議，本院裁定如左：
        主  文
異議駁回。
        理  由
一、異議意旨略以：臺北縣警察局土城分局執勤員警於民國八十九年七月十三日八時
    三十五分許，在土城市○○路段十八號前，因異議人即受處分人乙○○駕駛車牌
    號碼Ｆ九－三八一六號自用一般小客車，違反道路交通管理處罰條例第六十二條
    第一項「肇事致人受傷逃逸」規定，遂以北縣警交字第Ｃ三五九三九號舉
    發違反道路交通管理事件通知單逕行舉發。異議人以當時並無肇事逃逸，警訊筆
    錄為警員壓力下作成等語置辯，求為撤銷原裁罰處分。
二、按汽車駕駛人，駕駛汽車肇事致人受傷或死亡，應即採取救護或其他必要措施，
    並向警察機關報告，不得駛離，逃逸者吊銷駕駛執照，並終身不得考領駕駛執照
    。道路交通管理處罰條例第六十二條第一項、第六十七條第一項分別定有明文。
三、經查：
（一）異議人於本院訊問時固供稱：當時被害人從中華路直行，我從三角形轉彎過來
      ，要彎去第一保齡球館地下停車室，轉彎後擦撞到他，因為我車內音樂很大聲
      ，沒有注意到撞到被害人，我是前保險桿擦撞到被害人，我到保齡球館停車後
      ，從地下室騎機車上來要走開時，有人告訴我撞到人了，我說是嗎？那時警察
      還沒有來，我就去看被害人，被害人也還倒在路上，後來警察來了，將我帶到
      警察局去，保齡球館地下室我向他們租停車位。我當時沒有察覺到被害人有倒
      地等語（見本院九十二年四月七日訊問筆錄）。
（二）然被害人丙○○於本院訊問時證稱：伊車子被撞後飛到紅磚道上面去，人倒在
      馬路上，也飛了一小段（見同上訊問筆錄），核與本院依職權調閱之臺灣板橋
      地方法院檢察署八十九年度偵字第一三四一六號偵查卷內所附之照片，被害人
      機車倒於紅磚道上之情相符，堪信為真實。以該被害人之機車從馬路上被撞擊
      卻倒於紅磚道上，撞擊力道不可謂不大，異議人卻辯稱不知撞到被害人，實有
      違常情。
（三）況證人即當天最先到場處理之交通警員丁○○於本院訊問時證稱：「當天我在
      指揮，有人跟我說有車禍，我就過去看，到現場後，看到被害人在地上，旁邊
      目擊人說肇事車輛到地下室去了，並告訴我車子顏色及車型，我就到地下室看
      ，看到一個人從車道走上來，我直覺說可能是他，問他說你在做什麼？他說我
      是來看車的，我覺得不對，那時候時間還蠻早的，因為保齡球館在早上還沒有
      什麼人在打球，我就請他帶我去看他的車子，他說為什麼要去看他的車子，我
      說上面有發生車禍，他說他不知道，我就跟他一起下去看車，他東找西找，好
      像找不到的樣子，我覺得他有在心慌的樣子，我看到一部跟目擊者形容的車子
      差不多的樣子的車子，我指著該車說，這輛車是不是你的，他才承認車子是他
      的，他說前天就將車子停在這裏了，他是來看車在不在，我摸車子引擎蓋是熱
      的，他才承認上面的車禍是他撞的，他說他是要把車子停好後再去看那個人，
      後來我就將案件交給甲○○處理了」（見本院九十二年五月二十日訊問筆錄）
      。徵之證人所言，益足認異議人對於駕車肇事一節，當知悉無訛。
（四）異議人於警訊時，已自承發生車禍當時，因心慌害怕沒有即時下車處理報案，
      有八十九年七月十三日之警訊筆錄在卷可稽，亦與本院依職權調閱之八十九年
      度偵字第一三四一六號偵查卷內所附警訊筆錄相符。異議人雖辯稱警訊時受到
      警察壓力才這樣講的云云，然經本院詢以警察給予什麼壓力時，答稱「警察說
      你明明就撞到人了，怎麼不承認，也不聽我辯解」等語（見本院九十二年四月
      七日訊問筆錄）。由上異議人所言，尚難認警方製作筆錄時有施以何強暴脅迫
      或其他非法方法之情事，至多係訊問語氣、態度之問題而已。故異議人警訊之
      自白，符合任意性之要求，應無疑義。況異議人於同日（即八十九年七月十三
      日）移送檢察官偵訊時，就檢察官詢以警訊陳述實在否時，尚答以：「在三組
      的筆錄較正確」等語（按異議人於土城分局刑事組製作第三次警訊筆錄時，即
      供稱因心裡害怕才肇事逃逸等語）。亦未就警訊筆錄有不實或非出於任意性之
      情形辯解。
（五）綜上所述，異議人辯稱不知發生車禍等語，係推諉之詞，不足採信。又被害人
      丙○○因上開事故受有左前額、雙膝、雙手肘、雙手腕、雙手、左腳腿擦傷等
      傷害，有亞東紀念醫院診斷證明書一件附於上開偵查卷內可稽（影印附卷）。
      是異議人駕車肇車致人受傷未採取救護而逃逸之事實，堪以認定。原處分機關
      以異議人違反道路交通管理處罰條例第六十二條第一項規定，裁罰異議人吊銷
      駕照之處分，於法並無違誤，本件異議為無理由，應予駁回。
四、據上論結，應依道路交通案件處理辦法第十九條，裁定如主文。
中    華    民    國九十二        年      六      月    十二    日
                              臺灣板橋地方法院交通法庭
                                  法  官    李君豪
右正本證明與原本無異。
如不服本裁定應於送達後五日內向本院提出抗告狀。
                                  書記官    楊灥
中    華    民    國        九十二        年      六      月    十二    日


司法院資訊處製作；財團法人民間司法改革基金會備份。
